# 关于会计准则解释 16 号征求意见稿的问题

提问人：oyyc2018 时间：2022-10-14 14:56:06
看到解释 16 号意见征求稿中，关于租赁的初始计量确认递延所得税不再豁免了，不知道陈版对这个怎么看，我们应该如何应对？以及这个事儿什么时候开始做？是 22 年年报就要开始追吗

回答人：chenyiwei
对此修订背景，征求意见稿后附的“起草说明”中对此有解释：
二、主要内容及说明
《解释第 16 号》共包括三个方面内容，分别说明如下：
（一）关于单项交易产生的资产和负债相关的递延所得税初始确认豁免的会计处理。
1.相关背景。
2021 年 5 月，国际会计准则理事会针对单项交易产生的资产和负债相关的递延所得税初始确认豁免的会计处理，发布了《单项交易产生的资产和负债相关的递延所得税》（对《国际会计准则第 12 号——所得税》的修订），自 2023 年 1 月 1 日起实施，该修订缩小了递延所得税初始确认豁免的适用范围，明确初始确认豁免不得适用于会产生金额相同且方向相反的暂时性差异的交易。同时，通过企业会计准则实施机制等渠道了解到，目前我国实务中，对于如果一项交易同时确认资产和负债、且产生等额的应纳税暂时性差异和可抵扣暂时性差异，比如承租人在租赁期开始日初始确认租赁负债并计入使用权资产，固定资产因存在弃置义务而确认预计负债并计入固定资产成本等，企业就该交易是否适用《企业会计准则第 18 号——所得税》中的”初始确认豁免”、即是否确认递延所得税的会计处理存在不一致，有关监管单位、企业、会计师事务所等普遍反映需要给予相关会计处理指导。为满足国内实务需要，同时与国际财务报告准则保持持续趋同，我们对该项业务的会计处理进一步完善规范。
2.解释的主要内容。
《解释第 16 号》对《企业会计准则第 18 号——所得税》中递延所得税初始确认豁免的范围进行了修订，明确对于不是企业合并且交易发生时既不影响会计利润也不影响应纳税所得额（或可抵扣亏损）、并因单项交易产生的资产和负债导致等额应纳税暂时性差异和可抵扣暂时性差异的交易，不适用递延所得税初始确认豁免规定。企业对上述交易因资产和负债的初始确认所产生的应纳税暂时性差异和可抵扣暂时性差异，应当按照《企业会计准则第 18 号——所得税》，在交易发生时分别确认相应的递延所得税负债和递延所得税资产。同时，从报表可比性和实务需要出发，《解释第 16 号》对新旧衔接的会计处理进行了规范，生效日期与国际财务报告准则保持一致，并允许企业自本解释发布年度（即 2022 年）提前执行。
由于提前执行是可选的，因此一般企业可以对 2022 年度的会计处理实务无影响，除非选择提前执行。处理原则基本上是追溯调整。所以需要梳理所涉及交易的具体情况。由于该事项还可能涉及 2021 年初执行新租赁准则时的一些简化做法，所以个人理解，如果当初执行新租赁准则采用的是不完全追溯法，则本项内容的追溯也是到 2021 年 1 月 1 日，追溯金额调整该日留存收益。

提问人：oyyc2018 时间：2022-10-18 10:56:12
有关监管单位、企业、会计师事务所等普遍反映需要给予相关会计处理指导。为满足国内实务需要，同时与国际财务报告准则保持持续趋同，我们对该项业务的会计处理进一步完善规范。。
。
使用权资产这块，不知道会不会因为这个让企业采用一年一租

回答人：chenyiwei
实务中一年一租原本就不少见，但会计上的租赁期还要考虑续租选择权和实务中的续租实际需要问题。

提问人：oyyc2018 时间：2022-10-21 20:00:49
但是企业直接摆烂，说让事务所确认。他们不知道他们续不续，他们觉得可能一辈子都在这了，也可能过几天就搬家了

回答人：chenyiwei
这首先要由管理层给出判断。我们不可能直接代替管理层作出判断。我们没有这个能力，独立性要求也不允许我们这样做。